【裁判字號】    94,上易,479
【裁判日期】    950412
【裁判案由】    給付居間報酬等
【裁判全文】
臺灣高等法院臺中分院民事判決  94年度上易字第479號
上  訴  人  如村不動產經紀業有限公司
法定代理人  甲○○
訴訟代理人  丁○○
            丙○○
被  上訴人  乙○○
訴訟代理人  陳怡成律師
上列當事人間請求給付居間報酬等事件，上訴人對於民國94年10
月19日臺灣臺中地方法院94年度訴字第1588號第一審判決提起上
訴，本院於95年3月29日言詞辯論終結，判決如下：
    主      文
上訴駁回。
第二審訴訟費用由上訴人負擔。
    事實及理由
一、上訴人於原審起訴主張：被上訴人於民國（下同）九十三年
    八月十日委伊出售其所有門牌號碼：台中市○○路○段一八
    ○之二號房屋及坐落土地（下稱系爭房地）以新台幣（下同
    ）一千八百八十萬元價格出售，委託期間自九十三年八月十
    一日起至同年十月三十一日止。屆滿後，延長委託期間至九
    十四年二月二十八日，委託價格變更為一千五百萬元。嗣伊
    於九十四年二月二十三日覓得買主即訴外人官靜宜同意以一
    千五百萬元購買系爭房地，伊即通知被上訴人，並促請其出
    面訂立買賣契約，詎被上訴人卻反悔不賣，為此依兩造所簽
    訂之「專任委託銷售契約書」（下稱系爭契約）第六條第二
    款、第八條第三項第三款約定，視為伊已完成居間仲介之義
    務，被上訴人應給付報酬銷售價格百分之四計六十萬元，為
    此本於系爭契約，求為命被上訴人應給付陸拾萬元，及自起
    訴狀繕本送達被上訴人翌日起算加計法定遲延利息之判決。
    原審判決上訴人敗訴，上訴人提起上訴，上訴聲請：(一)原判
    決廢棄；(二)被上訴人應給付上訴人新台幣陸拾萬元，及自起
    訴狀繕本送達被上訴人翌日起至清償日止，按年利率百分之
    五計算之利息；(三)訴訟費用由被上訴人負擔。
二、被上訴人對於93年8月10日與上訴人簽訂「專任委託銷售契
    約書」，將系爭房地以一千八百八十萬元委託仲介銷售，委
    託期限自93年8月11日起至93年10月31日止。屆滿後，延長
    委託期間至九十四年二月二十八日，委託價格變更為一千五
    百萬元乙節為自認，惟以：兩造延長委託期間時，與上訴人
    所簽訂「委託事項變更契約書」特別約定：(1)上開一千五百
    萬之價額係屋主實拿金額，不包含4%之仲介服務費；(2)系爭
    房地1樓現仍租賃中，租期至95年12月9日止。至於價款之付
    款方式，則仍援用「專任委託銷售契約書」之條件，即簽約
    款10%，用印款10%，完稅款10%，交屋款70%；委託期間則僅
    至二月二十八日止。嗣伊於94年3月12日才接獲上訴人傳真
    通知，有於94年2月23日覓得第三人官靜怡同意出價一千五
    百萬元以承購系爭房地，惟因官靜怡之承買條件，與被上訴
    人之委託銷售條件，仍存在有諸多差異，如稅費、仲介服務
    費之負擔，租賃期間租金之收取，及買賣價款之付款方式等
    ，故上訴人與官靜怡簽訂『不動產買賣意願書』為一新買賣
    條件之要約，但始終未獲被上訴人簽章同意承諾，故雙方買
    賣契約並未成立，且非可歸責於伊之事由致未能簽訂系爭買
    賣契約，伊自無債務不履行之可言等語置辯。上訴人之上訴
    ，答辯聲明為：上訴駁回。
三、兩造不爭執本院據以為本件判決之基礎事實：
  (一)兩造於民國九十三年八月十日簽訂「專任委託銷售契約書」
   （下稱系爭契約），被上訴人委託上訴人將其所有門牌號碼
    ：台中市○○路○段一八○之二號房屋及坐落土地（下稱系
    爭房地）以新台幣（下同）一千八百八十萬元價格出售，委
    託期間自九十三年八月十一日起至同年十月三十一日止。
  (二)嗣兩造延長委託期間至九十四年二月二十八日，委託價格變
    更為一千五百萬元。
四、本件爭點：
    訴外人官靜宜同意以一千五百萬元購買系爭房地，惟被上訴
    人因買賣條件未合致，故未能與被上訴人成立買賣契約，是
    否符合系爭契約第八條第三項第二款「因可歸責於甲方（即
    被上訴人）之事由致無法與乙方（即上訴人）介紹之客戶簽
    立不動產買賣契約書。」？經查：
  (一)被上訴人抗辯於94年3月12日才接獲上訴人傳真通知，有於
    94年2月23日覓得第三人官靜怡同意出價一千五百萬元以承
    購系爭不動產，惟因官靜怡之承買條件，與被上訴人之委託
    銷售條件，仍存在有諸多差異，如稅費、仲介服務費之負擔
    ，租賃期間租金之收取，及買賣價款之付款方式等，故上訴
    人乃與官靜怡簽訂『不動產買賣意願書』，為一新買賣條件
    之要約，但始終未獲被上訴人簽章同意承諾，故雙方買賣契
    約並未成立等情。業據其提出不動產買賣意願書影本一份為
    證，並為上訴人所不爭執，是上訴人既94年3月12日才通知
    上訴人有第三人買受之意思，已逾兩造所約定之94年2月28
    日委託期間，姑不論官靜怡之購買是否符合被上訴人之出售
    條件，被上訴人未予同意，自不得謂係可歸責於被上訴人之
    事由致無法與上訴人介紹之客戶簽立不動產買賣契約書甚明
    。
  (二)又兩造所約定之「委託事項變更契約書」記載：(1)上開一千
    五百萬之價額係屋主實拿金額，不包含4%之仲介服務費；(2)
    系爭房地1樓現仍租賃中，租期至95年12月9日止。其付款方
    式，則仍援用「專任委託銷售契約書」之條件，即簽約款10
    %，用印款10%，完稅款10%，交屋款70%；惟上訴人所傳真予
    被上訴人之官靜怡承買條件付款方式與上訴人條件不同，為
    上訴人所不否認，是其條件並未合致；況兩造所約定之「委
    託事項變更契約書」既記載「(1)上開一千五百萬之價額係屋
    主實拿金額，不包含4%之仲介服務費。」，則系爭房地之買
    賣價金須在給付上訴人服務費後被上訴人始能實際收到一千
    五百萬元，亦即至少成交價須達一千五百六十二萬五千元（
    計算式：00000000/0.96＝00000000），始能符合被上訴人
    變更後之價金特約。而依據上訴人提出之買賣意願書，訴外
    人官靜宜則僅願以一千五百萬元之總價金購買系爭房地，與
    被上訴人願出售系爭房地之價金有明顯差距。更難謂係可歸
    責於被上訴人致無法與官靜怡簽立不動產買賣契約，
四、從而，上訴人主張依據系爭契約第八條第三項第二款，請求
    被告給付委託銷售價格百分之四，即屬無據，應予駁回，原
    審所為上訴人敗訴之判決，核無不合，上訴論旨指摘原判決
    不當，聲明求為廢棄改判，非有理由，應予駁回。
五、據上論結，本件上訴為無理由，依民事訴訟法第四百四十九
    條第一項、第七十八條，判決如主文。
中    華    民    國    95    年    4     月    12    日
                    民事第六庭審判長法  官  林陳松
                                    法  官  王重吉
                                    法  官  鄭金龍
以上正本係照原本作成。
不得上訴。
                                    書記官  陳振海
中    華    民    國    95    年    4     月    13    日
                                                      Ｂ


司法院資訊處製作；財團法人民間司法改革基金會備份。
